臺灣臺中地方法院民事判決　九十三年度國字第六號
　　原　　　告　丁○○
　　　　　　　　丙○○
　　被　　　告　台中市政府
　　法定代理人　乙○○
　　訴訟代理人　甲○○
右當事人間請求國家賠償事件，本院於民國九十三年九月九日言詞辯論終結，判決如
左：
    主      文
原告之訴駁回。
訴訟費用由原告負擔。
    事實及理由
一、原告主張：原告之女楊玉如於民國（下同）八十四年間不幸在台中市衛爾康餐廳
    火災中罹難，原告於九十二年十月間由報章得知，於衛爾康餐廳火災中罹難之部
    分罹難者家屬以訴訟請求被告國家賠償之事件，業經最高法院判決認被告所屬公
    務員就衛爾康餐廳火災之發生，有怠於執行職務之過失，而判決被告應給付每一
    罹難者家屬新台幣（下同）一百萬元，原告始得知可向被告請求國家賠償，故而
    原告乃於九十二年十一月間向被告提出國家賠償之書面請求，詎被告竟以時效消
    滅為由拒絕賠償。按原告雖於楊玉如死亡時即知有損害，但不知有損害賠償請求
    權，被告係屬國家機關，對此重大事故應教導人民可得訴訟，但被告並未教導原
    告，致原告不知可請求賠償，故本件時效應自最高法院判決（九十二年度台上字
    第六九號）被告應負賠償責任之時起算，原告之請求權自未因時效而消滅，爰訴
    請被告賠償精神慰撫金一百萬元等語。並聲明：被告應給付原告一百萬元。
二、被告則以：衛爾康餐廳火災係發生於八十四年二月十五日，而原告係遲至九十二
    年十一月始向被告提出國家賠償之請求，距損害發生之時起，已近九年，而「賠
    償請求權，自請求權人知有損害時起，因二年間不行使而消滅；自損害發生時起
    ，逾五年者亦同。」為國家賠償法第八條第一項所明定，按原告於其女楊玉如死
    亡時，即知有損害，至其提出賠償之請求時止，已逾二年，縱原告主張自知有損
    害時起未逾二年，其請求權亦因未於損害發生時起五年內行使而消滅，被告自得
    拒絕賠償等語為辯。並聲明：原告之訴駁回。
三、兩造不爭執可堪信為真正之事實：
  (一)原告之女楊玉如於八十四年二月十五日台中市衛爾康餐廳火災中死亡。
  (二)原告於九十二年十一月間向被告提出國家賠償之書面請求。
四、得心證之理由：原告主張其請求權之時效應自最高法院九十二年度台上字第六九
    號判決被告應負賠償責任之時起算，被告則抗辯原告之賠償請求權不論自知有損
    害時起算二年、或自損害發生時起算五年，均已罹於時效而消滅，是本件兩造爭
    執之焦點厥為原告之賠償請求權是否已因罹於時效而消滅。按請求國家賠償之賠
    償請求權，自請求權人知有損害時起，因二年間不行使而消滅；自損害發生時起
    ，逾五年者亦同，國家賠償法第八條第一項定有明文。依上揭規定，國家賠償請
    求權時效之起算，在請求權人知有損害之情形，應以請求權人對損害之事實及國
    家賠償責任之原因事實均明確知悉時起算二年；惟自損害發生之時起算如已逾五
    年，縱請求權人係嗣後始知有損害事實及國家賠償責任，且自請求權人知有損害
    事實及國家賠償責任之原因事實時起未逾二年，仍因自損害發生時起已經過五年
    ，其請求權仍因五年時效期間之經過而消滅。又上述所謂「損害事實」，係指權
    利受有損害之事實而言，就本件訴訟而言，應係指原告之女楊玉如死亡之事實，
    至「國家賠償責任之原因事實」，則應係指有涉及國家賠償責任發生之原因事實
    即可，而非指確知真正之國家賠償義務人為何，更不以經法院判決確認國家機關
    應負賠償責任為準。本件原告之女楊玉如係於八十四年二月十五日衛爾康餐廳火
    災中死亡，原告迄於九十二年十一月間始向被告提出國家賠償之書面請求，均如
    前述，則原告向被告提出國家賠償之請求時，距楊玉如死亡之損害事實發生時，
    已逾八年，按諸原告於楊玉如死亡時，已知有損害之事實，縱然其不知被告有應
    負賠償責任之原因事實、或嗣後始知之且知悉後未逾二年，亦因已逾自損害發生
    時起算之五年時效期間，其請求權消滅時效仍已經完成，且無中斷時效之情事，
    被告自得對原告為消滅時效完成之抗辯。從而，被告以原告之請求權已罹於時效
    而消滅為由拒絕賠償，即屬有據。至原告另以被告未教導其可得請求賠償、訴訟
    ，致原告不知可請求賠償，主張本件時效應自最高法院判決（九十二年度台上字
    第六九號）被告應負賠償責任之時起算，惟人民不得已不之法律為由，主張不受
    法律之拘束，且縱然如原告所主張係於前述最高法院判決後始知被告應負賠償責
    任，然其向被告提書賠償之書面請求時，亦已距損害發生之時逾五年，揆之前開
    說明，其請求權仍因罹於時效而消滅，至屬無疑。本件原告之賠償請求權既已罹
    於時效而消滅，且經被告提出時效之抗辯而拒絕賠償，則原告所為賠償之請求即
    無理由，應予駁回。
五、據上論結，本件原告之訴為無理由，依民事訴訟法第七十八條、第八十五條第一
    項，判決如主文。
中　　　華　　　民　　　國　　九十三　　年　　　九　　　月　　　三十　　日
　　　　　　　　　　　　　　　　　臺灣臺中地方法院民事第二庭
~B法　　　官　呂麗玉
右為正本係照原本作成
不服本判決，應於判決送達後二十日內，向本院提出上訴狀（並按他造當事人之人數
附繕本）。
中　　　華　　　民　　　國　　九十三　　年　　　九　　　月　　　三十　　日
~B法院書記官
